【裁判字號】    98,上訴,1317
【裁判日期】    981105
【裁判案由】    違反毒品危害防制條例
【裁判全文】
臺灣高等法院高雄分院刑事判決        98年度上訴字第1317號
上  訴  人  臺灣高雄地方法院檢察署檢察官
被      告  甲○○
指定辯護人  本院公設辯護人  孫妙岑
上列上訴人因被告違反毒品危害防制條例案件，不服臺灣高雄地
方法院98年度訴字第704 號中華民國98年8 月5 日第一審判決（
起訴案號：臺灣高雄地方法院檢察署97年度偵字第17835 號），
提起上訴，本院判決如下：
     主  文
上訴駁回。
    事  實
一、甲○○明知愷他命（Ketamine）係毒品危害防制條例第2 條
    第2 項第3 款所列管之第三級毒品，不得擅自持有及運輸。
    竟仍於民國97年6 月27日下午2 時許，在高雄市鼓山區農十
    六重劃地公園附近某家超商前，向姓名年籍不詳、綽號「小
    白」之成年男子，以新臺幣（下同）25,000元之價格購買愷
    他命12包。嗣於97年6 月27日下午6 時許，以為自己運輸之
    意，將上開購得之愷他命藏放在其所穿著之牛仔外套右側口
    袋內，在高雄小港國際機場欲搭乘復興航空226 班次班機，
    運輸該毒品前往澎湖，於起運後排隊登機前接受安全檢查時
    ，為航空警察人員當場查獲，並在其所穿著之牛仔外套右側
    口袋內，扣得上開愷他命12包（驗前淨重88.508公克，驗後
    淨重88.498公克）。
二、案經內政部警政署航空警察局高雄分局報請臺灣高雄地方法
    院檢察署檢察官偵查起訴。
    理  由
壹、程序部分：
    按被告以外之人於審判外之陳述，雖不符前四條之規定，而
    經當事人於審判程序同意作為證據，法院審酌該言詞陳述或
    書面陳述作成時之情況，認為適當者，亦得為證據，刑事訴
    訟法第159 條之5 第1 項定有明文。本件被告及其辯護人於
    本院準備程序時，已表示對本判決下列所引證據屬被告以外
    之人在審判外陳述之傳聞證據部分，均同意作為證據。本院
    斟酌上開證據並無違法取得之情事，亦無證明力明顯過低之
    情形，認為作為本件被告甲○○認定犯罪有無之證據亦屬適
    當，是均得採為本件論斷之證據。
貳、實體部分：
一、上揭事實，迭據被告甲○○偵查中、原審及本院審理時坦承
    不諱，並有卷附航空警察局高雄分局扣押筆錄、扣押物品目
    錄表各1 份、扣案物品照片等在卷足稽（見警卷第6-10頁、
    第18-23 頁），及當場查扣之透明夾鏈袋裝粉末狀晶體12小
    包可佐，而該扣案物經送驗結果，確均呈第三級毒品愷他命
    之陽性反應，驗前合計淨重88.508公克，驗後合計淨重88.4
    98公克，純度為89.3％等情，亦有高雄醫學大學附設中和紀
    念醫院97年7 月8 日編號9707-1檢驗報告1 紙在卷可證（見
    偵卷第19頁）。是堪認被告之自白核與事實相符，自可採信
    。從而，本案運輸第三級毒品事證明確，被告應依法論科。
二、查被告行為後，毒品危害防制條例於98年5 月20日修正公布
    ，針對當次公布之修正條文，未另訂施行日期，而原毒品危
    害防制條例第36條所規定：「本條例自公布後六個月施行。
    」核其所稱「本條例」係指係92年7 月9 日修正公布之該條
    例，並非指98年5 月20日公布之部分修正條文；且參諸98年
    5 月20日修正公布之毒品危害防制條例第17條規定：「犯第
    4 條至第8 條、第10條或第11條之罪，供出毒品來源，因而
    查獲其他正犯或共犯者，減輕或免除其刑。犯第4 條至第8
    條之罪於偵查及審判中均自白者，減輕其刑。」此條文之修
    正，對於本件在偵查及審判中自白運輸毒品犯罪之被告而言
    ，當有即時適用之法律上利益，本院認為98年5 月20日公布
    之毒品危害防制條例修正條文之生效日期不得依同條例第36
    條定之，而應參照中央法規標準法第13條對於法規生效施行
    日之基本規範，自公布日起至第3 日即98年5 月22日發生效
    力。準此，本案應依刑法第2 條第1 項規定，依「從舊從輕
    」原則而為比較，茲說明如下：
  (一)被告行為時之毒品危害防制條例第4 條第3 項規定：「製造
    、運輸、販賣第三級毒品者，處5 年以上有期徒刑，得併科
    新臺幣5 百萬元以下罰金。」修正後則提高得併科之罰金數
    額至新臺幣7 百萬元，應以被告行為時之規定對被告較為有
    利。
  (二)被告行為時之毒品危害防制條例第17條規定：「犯第4 條第
    1 項至第4 項、第5 條第1 項至第4 項前段、第6 條第1 項
    至第4 項、第7 條第1 項至第4 項、第8 條第1 項至第4 項
    、第10條或第11條第1 項、第2 項之罪，供出毒品來源，因
    而破獲者，得減輕其刑。」修正後則規定：「犯第4 條至第
    8 條、第10條或第11條之罪，供出毒品來源，因而查獲其他
    正犯或共犯者，減輕或免除其刑。犯第4 條至第8 條之罪於
    偵查及審判中均自白者，減輕其刑。」核修正後之規定，第
    1 項除修正「因而破獲者」文字為「因而查獲其他正犯或共
    犯者」外，並刪除原條文「得減輕或免除其刑」之「得」字
    ；第2 項則增列自白減輕其刑之規定，於量刑適用上，自以
    修正後之規定對被告較為有利。
  (三)上開毒品危害防制條例第4 條第3 項、第17條之規定，係對
    法定刑度與減輕其刑之適用規定，自不宜割裂而分別為新舊
    法之適用，而按新舊法適用孰者對被告較為有利，應先審查
    應否諭知無罪，次審查應否諭知免訴、不受理，再次則審查
    有無法定必應免刑之情形；如無前開情形，則比較新舊法之
    罪刑孰為最有利。是以本案應就第17條減輕或免除其刑之規
    定先為比較，依上開比較結果，係以修正後之第17條對被告
    較為有利，本件被告之犯行，自應全部適用98年5 月20日修
    正公布、同年月22日生效施行之毒品危害防制條例第4 條第
    3 項（原判決第4 頁第10行誤載為第4 條第「1 」項，應予
    更正）、第17條之規定處斷。
三、按愷他命係為毒品危害防制條例第2 條第2 項第3 款所列之
    第三級毒品，無正當理由，不得擅自持有，毒品危害防制條
    例第11條之1 定有明文，自屬違禁物無訛。又按運輸毒品罪
    ，所謂「運輸」，係指轉運輸送而言，不以自國外輸入國內
    或自國內輸出國外者為限，其在「國內運送」者，亦屬之；
    至於運輸之動機、目的係為己或為他人，運輸之方法為海運
    、空運、陸運或兼而有之，則非所問，但仍以本於運輸意思
    而搬運輸送，須有此意圖，而為搬運輸送之行為，即成立運
    輸罪（最高法院98年度臺上字第3007號判決意旨參照）。是
    本件被告將上開第三級毒品放置於身上出發至機場排隊登機
    前而進行安全檢查時即已起運，運輸毒品犯行即已既遂，雖
    被告未及運抵澎湖即遭查獲，惟既已著手起運，其運輸行為
    即告既遂，不因未達終極目的地而異，是以並不影響其運輸
    行為既遂之認定；且其所攜帶之愷他命數量淨重已達88公克
    有餘，不論其運輸之目的係為自己或他人，均無礙於本案之
    認定。
四、核被告所為，係犯毒品危害防制條例第4 條第3 項之運輸第
    三級毒品罪。且被告於檢察官偵查時均已對本件運輸毒品之
    經過及欲將之攜運前往澎湖之事實坦承不諱（見偵卷第7 頁
    、第23-24 頁），並於檢察官以被告涉犯運輸第三級毒品罪
    嫌聲請法院羈押時，經原審法院訊問後，亦自承有該運輸毒
    品之事實（見原審聲羈卷第1 頁羈押聲請書下方檢察官所載
    聲請羈押理由及第4 頁訊問筆錄），復於原審及本院審判中
    就運輸該毒品之犯行供認不諱（見原審卷第17頁、第23頁，
    本院卷第46頁），足見被告於偵查及審判中均自白運輸之犯
    行，自應依毒品危害防制條例第17條第2 項規定，減輕其刑
    。檢察官雖另以：根據藥品管理局函提及藥品濫用者一般吸
    入施用者計量是1 天60到100 毫克，而本件扣案毒品達88公
    克，至少可以用到880 天，況被告自承並非每天施用，可見
    被告所辯係短暫持有或自己施用部分顯不足採等語。惟查，
    本件被告為警查獲時，經採取其尿液送驗結果，檢出之愷他
    命濃度高達4251ng/ml （確認檢驗閾值為100ng/ml）乙節，
    有高雄醫學大學附設中和紀念醫院97年7 月7 日編號9707-
    21號濫用藥物尿液檢驗報告在卷可憑（見偵卷第20頁）；又
    愷他命之非法使用者有別於合法使用者之劑量，一般濫用者
    吸入劑量為15至200mg ，長期使用會產生耐藥性及心理依賴
    性，造成劑量增加及強迫性使用，且施用劑量及致死劑量會
    隨各人體質差異、施用方式而有不同，久用成癮者因耐藥性
    產生，更可使其每日須施用之劑量及其致死劑量增加等情，
    已有行政院衛生署94年3 月3 日管檢字第0940001625號函附
    於原審卷可參（見原審卷第30-33 頁）；復愷他命在25℃下
    保存30天藥效未降低，對加酸及加熱至沸騰30分鐘均不會分
    解，僅在加入氫氧化鈉煮沸後才會分解，因此愷他命鹽酸鹽
    係非常安定之藥物，亦有行政院衛生署管制藥品管理局98年
    3 月25日管檢字第0980002914號函文1 紙附卷可佐（見原審
    卷第25頁，原判決第5 頁第17-18 行誤載為97年10月2 日管
    檢字第0970009654號函，應予更正）；再參之被告係設籍於
    高雄，於案發前經常往返高雄、澎湖間，且多半在高雄之停
    留期間較短（約1 、2 日）、在澎湖停留之期間較長（約半
    個月至1 個月），有復興航空運輸股份有限公司所出具被告
    之搭乘紀錄艙單在卷可參（見原審審訴卷第27頁至第29頁）
    。綜上，就愷他命濫用者之施用劑量而言既無客觀之數據，
    而依卷內相關證據，亦無證據可資證明被告之確實施用愷他
    命毒品之劑量為何，加之愷他命係非常安定之藥物，不易變
    質，縱然被告雖攜帶數量不少之愷他命經常居留在澎湖，亦
    尚難以被告持有之愷他命毒品數量高達88公克之多，即遽認
    被告係基於為他人運輸之目的。是被告所稱其施用量較大，
    故為自己施用之目的，欲自高雄運至澎湖等情，並非全無可
    採，併此敘明。茲參酌被告運輸（原判決第5 頁最後一行誤
    載為「販賣」）第三級毒品法定本刑最輕（原判決第6 頁第
    1 行漏載「最輕」）為「5 年以上有期徒刑」，刑罰甚為嚴
    厲，然其所運輸之愷他命僅為自己施用之目的，已如前述，
    自本件犯罪情節而論，其所為實際上僅戕害自身健康，惡性
    遠不如專以運輸第三級毒品維生之販毒集團重大，亦未造成
    無可彌補之危害，雖其為供己施用而運輸毒品仍不足取，惟
    若以毒品危害防制條例第4 條第3 項所規定之法定本刑而科
    處最輕本刑5 年有期徒刑，衡諸刑罰之手段、目的及比例性
    ，實屬情輕法重，難謂符合罪刑相當性及比例原則，更無從
    與大量運輸毒梟首惡之行為有所區隔，觀其犯罪情狀在客觀
    上顯非不可憫恕，以其所犯之罪之最低法定刑為5 年有期徒
    刑而言，即令處以法定最低度之刑，猶嫌過重，本院認依其
    情狀處以較低刑度之有期徒刑，即足以懲儆，並可達防衛社
    會之目的，自非不可依客觀之犯行與主觀之惡性二者加以考
    量其情狀有無可值憫恕之處，應依刑法第59條之規定，酌量
    減輕被告之刑度，方屬公允衡平，並與前開自白之減輕事由
    ，遞予減輕之。
五、原審因依毒品危害防制條例第4 條第3 項規定，論以被告甲
    ○○運輸第三級毒品罪，並審酌被告明知愷他命對於人體健
    康危害甚大，向為政府嚴令禁絕流通，竟加以運輸，不僅戕
    害自己身心健康，更可造成毒品氾濫及擴散之虞，惟顧其犯
    後坦承犯行，態度良好，頗有悔意，復衡其犯罪情節尚非重
    大，及其犯罪之動機、目的、手段、品行、智識程度等一切
    具體情狀，量處有期徒刑2 年。又以被告前未曾受有期徒刑
    以上刑之宣告，有臺灣高等法院被告前案紀錄表在卷可憑，
    茲念其僅因一時失察，致罹刑典，其經此偵、審教訓後，應
    知所警惕，信無再犯之虞，且目前在澎湖縣馬公市之展豐保
    麗龍廠服務，有其提出之工作在職證明書在卷可稽，另慮及
    被告前揭所為乃侵害社會法益，且所運輸之數量約88公克，
    數量非少，為促被告日後知曉應謹慎行事、遵守法紀等觀念
    ，考量上開各項情狀後，認於被告緩刑期間應課予適當之負
    擔，而併依刑法第74條第1 項第1 款及第2 項第4 款之規定
    ，宣告緩刑5 年，並應向公庫支付30萬元，以啟自新。至扣
    案之第三級毒品部分，按以毒品危害防制條例第18條第1項
    前段之規定，應予沒收銷燬之毒品，以經查獲之第一、二級
    毒品為限。然鑑於第三、四級毒品均係管制藥品，特於同條
    例第11條之1 明定無正當理由，不得擅自持有；第18條第1
    項後段復規定查獲之第三、四級毒品，無正當理由而擅自持
    有者，沒入銷燬之。從而，依同條例第18條第1 項後段應沒
    入銷燬之毒品，專指查獲施用或持有之第三、四級毒品而言
    ；倘係查獲製造、運輸、販賣、意圖販賣而持有、以非法方
    法使人施用、引誘他人施用或轉讓第三、四級毒品，既屬同
    條例相關法條明文規定處罰之犯罪行為，即非該條項應依行
    政程序沒入銷燬之範圍。又同條例第19條第1 項所定「供犯
    罪所用或因犯罪所得之物」，係指犯第4 條至第9 條、第12
    條、第13條或第14條第1 項、第2 項之罪所用或所得之物，
    不包括毒品本身在內，是尚不得援用此項規定為第三、四級
    毒品之沒收依據。再同條例對於查獲之製造、運輸、販賣、
    意圖販賣而持有、以非法方法使人施用、引誘他人施用及轉
    讓第三、四級毒品之沒收，並無特別規定，如其行為已構成
    犯罪，則該毒品即屬不受法律保護之違禁物，應回歸刑法之
    適用，依刑法第38條第1 項第1 款之規定沒收之，始為適法
    ，有最高法院96年度臺上字第89號、第884 號判決意旨可參
    ，而依刑法第38條第1 項第1 款規定宣告沒收之；其外包裝
    之透明夾鏈袋共12個，因直接包裝上開毒品，內均沾有微量
    之愷他命殘留而無法析離，亦同依刑法第38條第1 項第1 款
    之規定，併為沒收之諭知。另鑑驗中所滅失之毒品，既已滅
    失，及扣案之行動電話2 支，雖係被告所有，惟並無證據可
    資證明係被告聯絡運輸毒品之用，復非違禁物，均為不另諭
    知沒收之敘明。本院認原判決認事用法均無違誤，量刑尚稱
    妥適。檢察官上訴意旨認本件原審依刑法第59條予以酌減，
    並再依毒品危害防制條例第17條第2 項規定遞減其刑，及僅
    判處有期徒刑2 年、緩刑5 年量刑過輕，均有不當等語，尚
    非可取，其上訴要屬無理由，應予駁回。
據上論斷，應依刑事訴訟法第368條，判決如主文。
本案經檢察官劉玲興到庭執行職務。
中    華    民    國    98    年    11    月    5     日
                    刑事第三庭  審判長法  官  莊崑山
                                      法  官  張意聰
                                      法  官  莊松泉
以上正本證明與原本無異。
如不服本判決應於收受本判決後10日內向本院提出上訴書狀，其
未敘述上訴理由者，並得於提起上訴後10日內向本院補提理由書
狀（均須按他造當事人之人數附繕本）「切勿逕送上級法院」。
中    華    民    國    98    年    11    月    5     日
                                      書記官  葉淑華
附錄本判決論罪之法條：
毒品危害防制條例第4條第3項
製造、運輸、販賣第三級毒品者，處5 年以上有期徒刑，得併科
新臺幣7百萬元以下罰金。


司法院資訊處製作；財團法人民間司法改革基金會備份。
